ACORDAO-COMPLETO-2389594

ACÓRDÃO 3144/2019 ATA 49/2019 - PLENÁRIO

VISTOS, relatados e discutidos estes autos de representação acerca de irregularidades na condução da Tomada de Preços 003/2019, em curso na Prefeitura Municipal de Pintadas/BA, visando à objetivo a contratação de empresa para execução de Melhorias Sanitárias Domiciliares, com recursos repassados pela Fundação Nacional de Saúde (Funasa) ,
ACORDAM os Ministros do Tribunal de Contas da União, reunidos em Sessão Extraordinária do Plenário, diante das razões expostas pelo relator, em:
9.1. com fulcro no art. 103, § 1º, da Resolução-TCU 259/2014, não conhecer da representação;
9.2. dar ciência, com fulcro no art. 7º da Resolução-TCU 265/2014, das ocorrências identificadas nestes autos ao Município de Pintadas/BA, para adoção das providências pertinentes;
9.3. dar ciência desta deliberação à representante e à Fundação Nacional de Saúde (Funasa) , para que, no exercício do acompanhamento e fiscalização a cargo do órgão repassador, verifique a existência de eventuais prejuízos decorrentes dos fatos tratados nesta representação.

Representação sobre supostas irregularidades em tomada de preços que teve por objetivo a contratação de empresa para execução de Melhorias Sanitárias Domiciliares.

Prefeitura Municipal de Pintadas - BA.

3. Interessados/Responsáveis: não há.

13.1. Ministros presentes: José Mucio Monteiro (Presidente), Walton Alencar Rodrigues (Relator), Augusto Nardes e Raimundo Carreiro.
13.2. Ministros-Substitutos convocados: Augusto Sherman Cavalcanti e Marcos Bemquerer Costa.
13.3. Ministro-Substituto presente: André Luís de Carvalho.

WALTON ALENCAR RODRIGUES

Adoto, como parte do Relatório, a instrução elaborada por auditor da Secretaria de Fiscalização de Infraestrutura Urbana, vazada nos termos a seguir transcritos (peça 15) :
Cuidam os autos de representação de lavra da empresa Ympactus Construtora e Transportes Eireli, relatando possíveis irregularidades na Prefeitura Municipal de Pintadas/BA, ocorridas na Tomada de Preços 003/2019, cujo objetivo é a contratação de empresa para execução de Melhorias Sanitárias Domiciliares no município, com recursos repassados pela Fundação Nacional de Saúde (Funasa) e com valor estimado em R$ 499.598,28 (peça 1) . 
2. A documentação encaminhada é composta do seguinte: petição inicial (peça 1) ; documentos da representante (peças 2 e 3) , edital de licitação (peça 4) , atas das sessões (peças 5 e 6) , recurso da representante perante a Comissão de Licitação (peça 7) e análise do recurso por parte da CPL (peça 8) .
3. Em que pese não haver no edital qualquer evidência de que as obras serão financiadas com recursos da União, em pesquisa nos sistemas informatizados de transferência de recursos é possível verificar que a Funasa firmou convênio com o município para realizar o objeto. Inclusive o valor estimado no edital, R$ 499.598,28, é o mesmo contido no termo do convênio (peça 13, p. 7) . 
EXAME DE ADMISSIBILIDADE 
4. Inicialmente, deve-se registrar que a representação preenche os requisitos de admissibilidade constantes no art. 235 do Regimento Interno do TCU, haja vista a matéria ser de competência do Tribunal, referir-se a responsável sujeito a sua jurisdição, estar redigida em linguagem clara e objetiva, conter nome legível, qualificação e endereço da representante, bem como encontrar-se acompanhada do indício concernente à irregularidade ou ilegalidade. 
5. Além disso, a Ympactus Construtora e Transportes Eireli possui legitimidade para representar ao Tribunal, consoante disposto no inciso VII do art. 237 do RI/TCU c/c o art. 113, § 1º, da Lei 8.666/1993. 
6. Dessa forma, a representação poderá ser apurada, para fins de comprovar a sua procedência, nos termos do art. 234, § 2º, segunda parte, do Regimento Interno do TCU, aplicável às representações de acordo com o parágrafo único do art. 237 do mesmo RI/TCU.
HISTÓRICO
7. O representante, preliminarmente, afirma que atendeu ao chamamento do edital patrocinado pela Prefeitura, porém, se deparou com exigências que considera ilegais.
8. Aduz que o instrumento convocatório estabeleceu a obrigatoriedade de apresentação de certidão negativa de débitos e infrações trabalhistas, emitida pelo Ministério do Trabalho e Emprego, quando o art. 29, V da Lei 8.666/93 estabelece expressamente que a certidão exigível é a Certidão de Débitos Trabalhistas (CNDT) emitida pela Justiça do Trabalho e disponível no site do Tribunal Superior do Trabalho.
9. Argui que a lei de licitações, alterada pela Lei. 12.440/2011, exige do interessado a prova de regularidade trabalhista (art. 27, IV) , a ser feita por meio da apresentação da CNDT atestando a existência de débito inadimplidos perante a justiça do trabalho (art. 29, V) , o que não se confunde com a certidão emitida pelo Ministério do Trabalho.
10. Para reforçar o seu entendimento, a representante apresenta diversos acórdãos do TCU onde a Corte de Contas considera não haver amparo legal para se exigir esse documento para fins de habilitação. 
11. A outra questão relatada, e que redundou na inabilitação da representante, é que a empresa apresentou Certidão Negativa de Dívida Ativa da União com data de validade vencida. Porém, a representante considera que a inabilitação fora indevida. Argui que é beneficiária do tratamento diferenciado conferido às microempresas e empresas de pequeno porte (Lei Complementar Federal 147/2014 que modificou a LC 123/2006) e que o art. 43, § 1º, concede prazo para regularização da pendência, em caso de se sagrar vencedora de certames licitatórios.
12. Por fim, a empresa representante requer a concessão de medida cautelar com a suspensão do andamento do certame, bem como dos atos subsequentes e a apuração das responsabilidades.
EXAME TÉCNICO
13.	De início, analisando-se os elementos apresentados, verifica-se que assiste razão à representante, com relação à exigência contida no subitem "8.1.2 f" do edital - Certidão Negativa de Débitos Trabalhistas, CNDT e certidão de débitos e infrações trabalhista (CEDIT) . Isso porque, a exigência da CEDIT não integra o rol dos documentos indispensáveis à garantia do objeto licitado, previstos nos arts. 27 a 31 da Lei 8.666/93.
14.	Ressalta-se que a CNDT foi instituída pela Lei Federal 12.440/2011, com o seguinte acréscimo à CLT:
Art. 1º A Consolidação das Leis do Trabalho (CLT) , aprovada pelo Decreto-Lei nº 5.452, de 1º de maio de 1943, passa a vigorar acrescida do seguinte Título VII-A:
" TÍTULO VII-A
DA PROVA DE INEXISTÊNCIA DE DÉBITOS TRABALHISTAS
Art. 642-A. É instituída a Certidão Negativa de Débitos Trabalhistas (CNDT) , expedida gratuita e eletronicamente, para comprovar a inexistência de débitos inadimplidos perante a Justiça do Trabalho.
15.	Essa mesma modificação legal também produziu reflexo na Lei 8.666/93 que passou a ter a seguinte redação:
Art. 2º O inciso IV do art. 27 da Lei nº 8.666, de 21 de junho de 1993, passa a vigorar com a seguinte redação:
"Art. 27..............................................................................................................................
IV - regularidade fiscal e trabalhista;
..........................................................................................................................................
"Art. 3º O art. 29 da Lei nº 8.666, de 21 de junho de 1993, passa a vigorar com a seguinte redação:
 Art. 29. A documentação relativa à regularidade fiscal e trabalhista, conforme o caso, consistirá em:
..................................................................................................................................................
V - prova de inexistência de débitos inadimplidos perante a Justiça do Trabalho, mediante a apresentação de certidão negativa, nos termos do Título VII-A da Consolidação das Leis do Trabalho, aprovada pelo Decreto-Lei nº 5.452, de 1º de maio de 1943."
16.	Ademais, o Tribunal considera que não há amparo legal para se exigir que os licitantes apresentem certidão de débitos e infrações trabalhista para fins de habilitação, conforme Acórdão 434/2010-TCU-Segunda Câmara (Relatoria Min. Aroldo Cedraz) , 5611/2009-2ª Câmara (Relatoria Min. Substituto André de Carvalho) , 1544/2008-1ª Câmara e 3148/2014-Plenário (Relatoria Min. Substituto Weder de Oliveira) .
17.	Já com relação à exigência do item "8.1.2. a" - de Certidão Conjunta Negativa de Débitos Relativos a Tributos Federais e à Dívida Ativa da União - a Lei Complementar 123/2006 (com redação dada pela Lei Complementar n. 155/2016) que trata do Estatuto Nacional da Micro e pequena empresa, assim dispõe:
Art. 42. Nas licitações públicas, a comprovação de regularidade fiscal e trabalhista das microempresas e das empresas de pequeno porte somente será exigida para efeito de assinatura do contrato. 
Art. 43. As microempresas e as empresas de pequeno porte, por ocasião da participação em certames licitatórios, deverão apresentar toda a documentação exigida para efeito de comprovação de regularidade fiscal e trabalhista, mesmo que esta apresente alguma restrição.
§ 1º Havendo alguma restrição na comprovação da regularidade fiscal e trabalhista, será assegurado o prazo de cinco dias úteis, cujo termo inicial corresponderá ao momento em que o proponente for declarado vencedor do certame, prorrogável por igual período, a critério da administração pública, para regularização da documentação, para pagamento ou parcelamento do débito e para emissão de eventuais certidões negativas ou positivas com efeito de certidão negativa.
§2º A não-regularização da documentação, no prazo previsto no § 1o deste artigo, implicará decadência do direito à contratação, sem prejuízo das sanções previstas no art. 81 da Lei no 8.666, de 21 de junho de 1993, sendo facultado à Administração convocar os licitantes remanescentes, na ordem de classificação, para a assinatura do contrato, ou revogar a licitação.
18.	É dizer, não seria possível a inabilitação sumária da licitante em razão das certidões negativas previstas no subitem "8.1.2.a", eis que, demonstrada que a empresa se insere na classificação de micro ou pequena empresa, essa documentação somente seria exigível na hipótese da empresa lograr êxito no certame.
Andamento do certame
19.	Demonstrada a ocorrência de excessivas exigências no edital da licitação Tomada de Preços 003/2019, cabe agora verificar se essas produziram os indesejados efeitos restritivos à licitação.
20.	Assim, conforme documentos encaminhados pelo representante (peça 5) , compareceram à reunião treze participantes, abaixo listadas:
a) Várzea Construções e Serviços Ltda.
b) MB Souza Construções, Transportes e Serviços Ltda.
c) Estrelas Transportes Construções e Serviços Ltda.
d) Atlas Empreendimentos e Serviços Ltda.
e) Chaparral Serviços e Construções Ltda.
f) Moura Serviços e Locações Ltda.
g) Ympactus Construtora e Transporte Eireili.
h) RM Construções e Empreendimento Ltda.
i) Empreendimento Modelo Ltda.
j) Constrattu's Serviços de Engenharia e Consultoria Ltda.
k) JP de Araujo Construtora, Comércio e Serviços Ltda.
l)  Sisal Service Construções e Transporte Eireili e
m) Locação de Máquinas, Serviços e Empreendimentos Florestas Eireili - ME
21.	Das treze empresas inicialmente interessadas em participar do certame, conforme Ata de Reunião de abertura para análise dos documentos de habilitação, 10 (dez) delas foram sumariamente inabilitadas. Ressalta-se que a Constrattu's Serviços de Engenharia e Consultoria Ltda. não apresentou envelope com os documentos ainda durante a primeira reunião (peças 5 e 6) .
22.	Ou seja, apenas duas, a Moura Serviços e Locações Ltda. e a RM Construções e Empreendimento Ltda., apresentaram documentação em conformidade com as exigências editalícias. Ressalta-se que dentre os motivos para as inabilitações, o subitem "8.1.2 f" exigência certidão de débitos e infrações trabalhista (CEDIT) foi responsável ou contribuiu para inabilitação de sete delas, incluindo-se a representante.
23.	Já a ata de reunião de abertura para análise das propostas de preços indica que as duas últimas licitantes remanescentes tiveram suas propostas rejeitadas. A Moura Serviços e Locações Ltda. por ter apresentado as planilhas referentes ao BDI com percentual divergente da proposta de preço e a RM Ltda. por não ter apresentado composição de preço unitário. Nesse mesmo documento, publicado em 4/11/2019, há a informação de que essas duas empresas teriam oito dias úteis para apresentarem nova documentação escoimada das irregularidades (peça 11, p. 4) . 
24.	Por fim, a última informação publicada no portal da prefeitura (12/11/2019) registra que a RM Construtora Ltda. apresentou recurso e, por isso, a sessão de recebimento das documentações estava suspensa (peça 10, p. 3) . 
Análise do pedido de medida cautelar
25.	Feitas essas considerações, parte-se para a análise do pedido de medida cautelar formulado nos autos.
26.	Consoante o art. 276 do Regimento Interno/TCU, o Relator poderá, em caso de urgência, de fundado receio de grave lesão ao Erário, ao interesse público, ou de risco de ineficácia da decisão de mérito, de ofício ou mediante provocação, adotar medida cautelar, determinando a suspensão do procedimento impugnado, até que o Tribunal julgue o mérito da questão. Tal providência deverá ser adotada quando presentes os pressupostos do fumus boni iuris e do periculum in mora.
27.	Analisando os elementos constantes dos autos, verifica-se a presença de pressuposto do fumus boni iuris, consubstanciada na inclusão de itens que se mostraram restritivos à participação no certame, onde apenas duas empresas, das treze interessadas, não foram eliminadas na fase de habilitação.  
28.	Com relação ao perigo da demora, nota-se que o certame foi suspenso em 12/11/2019, sem ter ainda uma deliberação sobre o recurso apresentado por uma das duas últimas remanescentes, haja vista que essas duas tiveram suas propostas de preços rejeitadas. 
29.	Assim, o perigo na demora está evidenciado na possibilidade de o recurso da RM Construtora Ltda. ser provido, com a consequente contratação dessa empresa, sem que para isso tenha havido a necessária competição. 
30.	Também, não se observa significativo o perigo na demora reverso, no presente caso, uma vez que a licitação não foi concluída, havendo tempo hábil para retificação de eventuais atos administrativos em desconformidade com a legislação e a retomada do processo licitatório. Ademais, a possível contratação de empresa sem que tenha havido disputa pode ensejar um contrato com valor significativamente maior do que se houvesse uma efetiva competição.
31.	Portanto, considerando-se os indícios de que parte significativa das licitantes foi indevidamente inabilitada do certame, bem como pela possibilidade de contratação imediata de uma das empresas remanescentes, sem que tenha havido efetiva competição no certame, entende-se estarem presentes o periculum in mora e o fumus boni iuris, justificando a adoção de medida acautelatória, inaudita altera parte, para suspender os procedimentos referentes à Tomada de Preços 003/2019, bem como os atos/contrato dela decorrentes.
32.	Além disso, faz-se necessária a realização de diligência para obtenção da íntegra do processo licitatório impugnado, bem como informações sobre o atual estágio do certame.
CONCLUSÃO
33.	O documento constante da peça 1 deve ser conhecido como representação, por preencher os requisitos previstos nos arts. 235 e 237, inciso VII, do Regimento Interno/TCU c/c o art. 113, § 1º, da Lei 8.666/1993, e no art. 103, § 1º, da Resolução - TCU 259/2014.
34.	Entende-se que, por estarem presentes nos autos os requisitos do fumus boni iuris e do periculum in mora, deverá ser adotada medida cautelar inaudita altera parte, prevista no art. 276, caput, do Regimento Interno/TCU, tendo em vista a possibilidade de vir a ocorrer dano ao erário e desrespeito à Lei de Licitações. 
PROPOSTA DE ENCAMINHAMENTO
35.	Ante todo o exposto, submetem-se os autos à consideração superior, propondo:
a) conhecer da presente representação, satisfeitos os requisitos de admissibilidade previstos nos arts. 235 e 237, inciso VII, do Regimento Interno deste Tribunal c/c o art. 113, § 1º, da Lei 8.666/1993;
b) 	determinar, cautelarmente, nos termos do art. 276, caput, do Regimento Interno/TCU, ao município de Pintadas - BA que suspenda os procedimentos referentes à Tomada de Preços 003/2019, objeto da presente representação, bem como os atos/contrato dela decorrentes;
c) determinar, nos termos do art. 276, § 3º, do Regimento Interno/TCU, a oitiva do município de Pintadas - BA para, no prazo de quinze dias, manifestar-se sobre os fatos apontados na representação, especialmente quanto às questões a seguir, alertando-o, ainda, quanto à possibilidade de o Tribunal vir a determinar a adoção de providências com vistas à anulação da Tomada de Preços 003/2019, bem como dos atos/contrato dela decorrentes:
c.1) exigência de certidão de débitos e infrações trabalhista - CEDIT (subitem 8.1.2 "f"do edital) , sem que haja previsão legal na Lei 8.666/93, contrariando ainda a jurisprudência do TCU, a exemplo dos Acórdão 434/2010-TCU-Segunda Câmara (Relatoria Min. Aroldo Cedraz) , 5611/2009-2ª Câmara (Relatoria Min. Substituto André de Carvalho) , 1544/2008-1ª Câmara e 3148/2014-Plenário (Relatoria Min. Substituto Weder de Oliveira) ;
c.2) exigência de Certidão Conjunta Negativa de Débitos Relativos a Tributos Federais e à Dívida Ativa da União (subitem 8.1.2 "a" do edital) , sem que sejam ressalvadas às micros e pequenas empresas que esses documentos somente serão considerados eliminatórios quando da assinatura do contrato, na hipótese de se sagrar vencedora do certame, conforme determina os arts. 42 e 43 da Lei Complementar 123/2006 (com redação dada pela Lei Complementar n. 155/2016) ;
d) realizar diligência, com fundamento no art. 157 do RI/TCU, ao município de Pintadas - BA para que, no prazo de quinze dias, encaminhe, conjuntamente com as informações requeridas na oitiva acima, preferencialmente de forma digitalizada, em arquivos de extensão pdf, a íntegra do processo licitatório impugnado (Tomada de Preços 003/2019) ; 
f) encaminhar cópia da inicial da representação (peça 1) e da presente instrução ao município de Pintadas - BA, a fim de subsidiar a manifestação a ser requerida.
Dissentindo, parcialmente, da proposta acima, o diretor técnico da SeinfraUrbana exarou o seguinte despacho (peça 16) :
Tratam os autos de representação materializada pela empresa Ympactus Construtora e Transportes Eireli, relatando possíveis irregularidades na Tomada de Preços 003/2019, conduzida pela prefeitura municipal de Pintadas/BA. 
Na instrução do feito, o auditor expôs de forma clara e detalhada as irregularidades narradas pela reclamante, cotejando-as com a jurisprudência desta Casa de Controle. Diante do cenário identificado, propõe a adoção de medida cautelar, inaudita altera pars, para suspender o torneio, haja vista estarem presentes os requisitos pertinentes (perigo da demora, plausibilidade dos fatos e inexistência de prejuízo reverso) . 
Conquanto concorde, na essência, com a detalhada instrução, julgo pertinente a adoção de medida preliminar antes da suspensão do procedimento, na forma permitida pelo art. 276, § 2º, do RI/TCU. Isso porque, não se identifica nos autos informações a respeito dos valores das propostas comerciais oferecidas pelas duas empresas habilitadas (Moura Serviços e Locações Ltda. e a RM Construções e Empreendimento Ltda.) , de forma que se possa verificar a existência de eventual interesse público na anulação dos atos em detrimento da continuidade do feito.
Vale registrar o entendimento deste Tribunal, no sentido de que esta Corte não deve atuar como instância recursal nos certames licitatórios promovidos pela Administração Pública, conforme exposto na condução do Acórdão 2663/2016-TCU-Plenário (Relatoria Min. Bruno Dantas:
Considerando que incumbir o TCU da análise dos atos administrativos praticados num processo licitatório, nos quais não se sobressaia o interesse público tem, na prática, o efeito de transformá-lo em nova instância recursal dos certames instaurados nos diversos órgãos e entidades da Administração Pública Federal, o que não encontra respaldo no direito pátrio;
A questão não é se há ou não interesse público envolvido, mas se, confrontando-se o interesse público e o particular, qual deles sobressai. Analisando-se as premissas constantes no art. 103, § 1º, da Resolução TCU 259/2014, em confronto com os argumentos, documentos dos autos e o pedido na representação, conclui-se não haver elementos suficientes para demonstrar que a suspensão imediata do prélio atenderia ao interesse público ou privado.
Além disso, há de se destacar que as duas únicas empreiteiras habilitadas inicialmente na tomada de preços não tiveram suas propostas comerciais aceitas, haja vista impropriedades identificadas pela comissão de licitação. Atualmente, aguarda-se análise de recursos interpostos pelas licitantes, sem notícias nos autos a respeito da continuidade da contratação.   
Por isso, alternativamente à proposta de encaminhamento da instrução precedente, sugiro a remessa dos autos ao gabinete do Exmo. Ministro Relator propondo:
a) conhecer da presente representação, satisfeitos os requisitos de admissibilidade previstos nos arts. 235 e 237, inciso VII, do Regimento Interno deste Tribunal c/c o art. 113, § 1º, da Lei 8.666/1993;
b) determinar, nos termos do art. 276, § 2º, do Regimento Interno/TCU, a oitiva do município de Pintadas - BA para, no prazo de cinco dias, manifestar-se sobre os fatos apontados na representação, especialmente quanto às questões a seguir, alertando-o, ainda, quanto à possibilidade de o Tribunal vir a determinar a adoção de providências com vistas à anulação da Tomada de Preços 003/2019, bem como dos atos/contrato dela decorrentes:
b.1) exigência de certidão de débitos e infrações trabalhista - CEDIT (subitem 8.1.2 "f"do edital) , sem que haja previsão legal na Lei 8.666/93, contrariando ainda a jurisprudência do TCU, a exemplo dos Acórdão 434/2010-TCU-Segunda Câmara (Relatoria Min. Aroldo Cedraz) , 5611/2009-2ª Câmara (Relatoria Min. Substituto André de Carvalho) , 1544/2008-1ª Câmara e 3148/2014-Plenário (Relatoria Min. Substituto Weder de Oliveira) ;
b.2) exigência de Certidão Conjunta Negativa de Débitos Relativos a Tributos Federais e à Dívida Ativa da União (subitem 8.1.2 "a" do edital) , sem que sejam ressalvadas às micros e pequenas empresas que esses documentos somente serão considerados eliminatórios quando da assinatura do contrato, na hipótese de se sagrar vencedora do certame, conforme determina os arts. 42 e 43 da Lei Complementar 123/2006 (com redação dada pela Lei Complementar n. 155/2016) ;
c) realizar diligência, com fundamento no art. 157 do RI/TCU, ao município de Pintadas - BA para que, no prazo de cinco dias, encaminhe, conjuntamente com as informações requeridas na oitiva acima, preferencialmente de forma digitalizada, em arquivos de extensão pdf, a íntegra do processo licitatório impugnado (Tomada de Preços 003/2019) , incluindo as propostas de preços oferecidas pelas empresas Moura Serviços e Locações Ltda. e a RM Construções e Empreendimento Ltda.; 
d) encaminhar cópia da inicial da representação (peça 1) e da presente instrução ao município de Pintadas - BA, a fim de subsidiar a manifestação a ser requerida.
O Secretário-Substituto da unidade técnica, por sua vez, anuiu à proposição do auditor, nos termos do parecer a seguir transcrito (peça 17) :
Trata-se de representação de licitante a respeito de possíveis irregularidade em tomada de preços conduzida pelo município de Pintadas/BA, cujo objeto é a execução de melhorias sanitárias domiciliares. Há previsão de aporte de recursos federais mediante convênio firmado entre o município e a Funasa, no valor de R$ 499.598,28.
Em instrução inicial, o auditor ratifica a existência dos indícios reportados pela representante, relativos a restrições à competitividade, e contextualiza a fase em que se encontra o certame. Das 13 empresas que acudiram à licitação, uma não apresentou os documentos de habilitação e outras 10 foram inabilitadas (entre as quais a ora representante) , de modo que apenas duas ofertaram proposta de preço. Todavia, ambas as propostas foram rejeitadas sob alegação de haver desconformidades, sendo ofertado prazo para regularização. Ato contínuo, uma dessas duas empresas apresentou recurso à comissão, que, de acordo com a mais recente informação disponível no site da prefeitura, encontra-se pendente de julgamento.
Diante das circunstâncias, o auditor propugna a adoção de medida cautelar, sem oitiva prévia, para suspender a continuidade do processo licitatório. Também há proposta de oitiva da prefeitura e diligência para apresentação de alguns documentos.
O titular da subunidade técnica, por sua vez, apôs Despacho em que propõe a oitiva prévia da prefeitura, nos termos do § 2º do art. 276 do Regimento Interno do TCU. Não obstante concordar, em essência, com a análise realizada pelo auditor, o diretor suscita a possibilidade de o interesse público não se sobressair ao interesse privado no caso concreto, haja vista não se conhecer os valores ofertados pelas duas empresas habilitadas. Ressalta que o Tribunal não deve atuar como instância recursal de licitações públicas, citando trecho do Acórdão 2663/2016-TCU-Plenário.
De fato, como bem pondera o diretor em seu Despacho, não cabe a esta Corte atuar em defesa de interesses particulares. Todavia, em que pese a possibilidade de a apuração implicar, eventualmente e de forma reflexa, benefícios a empresas licitantes que possam ter sido irregularmente inabilitadas no certame, entendo que esse fato não configura a relegação do interesse público a segundo plano. Noutros termos, é dizer que independentemente de eventuais benefícios a terceiros, o interesse tutelado pela medida cautelar proposta é, primordialmente, o interesse público, na medida em que visa impedir a contratação de proposta que pode não ser a mais vantajosa para a administração - haja vista a inabilitação da grande maioria dos licitantes.
Por outro lado, poder-se-ia arguir que, a depender dos valores envolvidos, não é possível assegurar o predomínio do interesse público em detrimento do particular. Sobre esse ponto, importa observar que não há critério normativo objetivo que estabeleça valores para a definição da existência ou não de interesse público na apuração dos fatos. Em adição, note-se que a representação em tela tem como base o art. 113, § 1º, da Lei 8.666/1993, o que afasta a possibilidade de exame sumário acerca da materialidade dos fatos, conforme definido no art. 106 da Resolução TCU 259/2014.
Desta feita, considero que a oitiva prévia, bem como o conhecimento dos valores ofertados pelas duas habilitadas, não tem o condão de possibilitar um melhor julgamento sobre a preponderância do interesse que está, de fato, sendo tutelado.
Em concluso, considerando, ainda, que a medida preliminar, nesta fase, implicaria maiores riscos de que a continuidade do certame alcance a contratação de alguma das propostas ofertadas, o que traria maiores dificuldades ao deslinde processual, manifesto-me de acordo com o encaminhamento alvitrado pelo AUFC CARLOS EDUARDO BALTHAZAR DA SILVEIRA SILVA (doc 63.250.873-8) , no sentido de conceder a cautelar pleiteada sem oitiva prévia da parte. Em consequência, deve-se promover a oitiva nos termos do art. 176, § 3º do RI/TCU, bem como a diligência indicada na instrução.

não há.

Não atuou.

REPRESENTAÇÃO. INSUFICIÊNCIA DE INDÍCIOS E AUSÊNCIA DE INTERESSE PÚBLICO NO TRATO DA ILEGALIDADE APONTADA. PEDIDO DE MEDIDA CAUTELAR. NÃO CONHECIMENTO. CIÊNCIA.

REPRESENTAÇÃO (REPR)

Secretaria de Fiscalização de Infraestrutura Urbana (SeinfraUrb).

Trata-se de representação formulada pela empresa Ympactus Construtora e Transportes Eireli, noticiando supostas irregularidades que teriam dado azo à sua inabilitação na Tomada de Preços 003/2019, em curso na Prefeitura Municipal de Pintadas/BA, tendo por objetivo a contratação de empresa para execução de Melhorias Sanitárias Domiciliares, com recursos repassados pela Fundação Nacional de Saúde (Funasa) , no valor estimado em R$ 499.598,28.
A representante alega que o edital do referido certame contém a obrigatoriedade da apresentação, na fase de habilitação, de Certidão Negativa de Débitos e Infrações Trabalhistas (CEDIT) , emitida pelo Ministério do Trabalho e Emprego, o que, nos termos da representação, estaria em descordo com o art. 29, inciso V, da Lei 8.666/1993, que estabelece, como prova de inexistência de débitos inadimplidos perante a justiça do trabalho, a Certidão Negativa de Débitos Trabalhistas (CNDT) , emitida pela Justiça do Trabalho e disponível no site do Tribunal Superior do Trabalho.
Alega, ainda, que sua desclassificação, em razão de ter apresentado Certidão Negativa da Dívida Ativa da União com data de validade vencida, contraria o tratamento a ser dispensado às microempresas e empresas de pequeno porte, previsto no art. 43, § 1º, da Lei Complementar 147/2017, no sentido de assegurar-lhes o prazo de cinco dias úteis, a contar da data da declaração do vencedor do certame, para apresentação de nova certidão.
O auditor da Secretaria de Fiscalização de Infraestrutura Urbana, na instrução transcrita no relatório, concluiu que as exigências questionadas nestes autos, de fato, estão em desconformidade de com a legislação aplicável, razão pela qual levaram à indevida desclassificação da representante. 
Anota, em acréscimo, que das 10 inabilitações ocorridas no certame, 7 se deram em razão do não atendimento da exigência de certidão de débitos e infrações trabalhistas (CEDIT) .
Por fim, a instrução informa que as 2 empresas que permaneceram na disputa tiveram suas propostas rejeitadas, por motivos distintos, e que a sessão de recebimento de documentos encontra-se suspensa em razão da interposição de recurso por uma delas.
Pelos motivos acima, considera necessário que o Município se manifeste acerca das exigências que restringiram a competitividade do certame, e, tendo em vista a existência dos requisitos previstos no art. 276 do Regimento Interno do TCU, propôs a adoção de medida cautelar, suspendendo o procedimento licitatório até a decisão de mérito desta representação.
O Diretor da unidade técnica, dissentindo da referida proposta de encaminhamento, propôs a realização da oitiva do responsável, nos termos do art. 276, § 2º, do Regimento Interno do TCU.
Tal proposta, teve como fundamento o fato de que não há nos autos informações a respeito dos valores das propostas comerciais das duas empresas habilitadas (Moura Serviços e Locações Ltda. e a RM Construções e Empreendimento Ltda.) , que permitam a identificação de eventual interesse público na anulação dos atos, em detrimento da continuidade do feito.
Nesse sentido, ressaltando o entendimento que deu azo ao Acórdão 2663/2016-TCU-Plenário, o diretor técnico aduziu:
A questão não é se há ou não interesse público envolvido, mas se, confrontando-se o interesse público e o particular, qual deles sobressai. Analisando-se as premissas constantes no art. 103, § 1º, da Resolução TCU 259/2014, em confronto com os argumentos, documentos dos autos e o pedido na representação, conclui-se não haver elementos suficientes para demonstrar que a suspensão imediata do prélio atenderia ao interesse público ou privado.
O Secretário-substituto da unidade técnica, por sua vez, acompanhou a proposta de cautelar inaudita altera parte, formulada pelo auditor, registrando seu entendimento de que a eventual contratação de uma das propostas analisadas pode se tornar desvantajosa para a administração, tendo em vista a indevida inabilitação de boa parte das empresas interessadas.
Por esse motivo, entendeu que a continuidade do certame poderia dificultar o correto deslinde deste feito. 
II
Entendo que a matéria deve ser analisada em consonância com o capítulo XI da Resolução-TCU 259/2014, que versa sobre o encaminhamento das denúncias e representações no âmbito desta Corte de Contas.
No art. 103, § 1º, do referido normativo, ficou estabelecido que: 
§1° O exame de admissibilidade abordará a competência do Tribunal sobre o assunto, a legitimidade do autor, a suficiência dos indícios e a existência de interesse público no trato da suposta ilegalidade apontada.
Percebe-se, assim, que a representação objeto destes autos atende aos requisitos que dizem respeito à competência desta Corte de Contas e à legitimidade do autor, deixando, contudo, de apresentar elementos que permitam concluir pela suficiência dos indícios e pela existência de interesse público no trato da ilegalidade apontada.
Não há, nesse sentido, indícios de que os procedimentos questionados pela representante teriam ensejado prejuízos ao Erário, razão pela qual não se justifica a alocação dos limitados meios fiscalizatórios do TCU com vistas à apuração dos fatos trazidos à colação pela representante.  
Sendo assim, considerando que não cabe a este Tribunal atuar como mais uma instância recursal do certame licitatório ora analisado, defendendo interesses meramente privados, não conheço da representação, sem prejuízo de dar ciência, nos termos do art. 7º da Resolução-TCU 265/2014, das ocorrências apontadas nestes autos ao Município de Pintadas/BA, para adoção das providências pertinentes, e à Fundação Nacional de Saúde (Funasa) , para que, no exercício da fiscalização que lhe compete, verifique a existência de eventuais prejuízos decorrentes dos fatos tratados nesta representação.
TCU, Sala das Sessões Ministro Luciano Brandão Alves de Souza, em 11 de dezembro de 2019.
WALTON ALENCAR RODRIGUES 
Relator